臺灣新竹地方法院刑事判決　　　　　　　96年度訴緝字第33號
公　訴　人　臺灣新竹地方法院檢察署檢察官
被　　　告　乙○○
　　　　　　　　　　（
指定辯護人　本院公設辯護人甲○○
上列被告因違反槍砲彈藥刀械管制條例案件，經檢察官提起公訴
（93年度偵字第1449號），本院判決如下：
    主  文
乙○○未經許可，持有手槍，累犯，處有期徒刑伍年參月，併科
罰金新臺幣拾肆萬元，罰金如易服勞役，以新臺幣壹仟元折算壹
日；扣案之義大利TANFOGLIO廠製Combat型口徑9mm制式手槍壹支
（槍枝管制編號0000000000）沒收。
    事  實
一、乙○○前於民國90年間因公共危險案件，經本院以90年度竹
    交簡字第555號判決判處有期徒刑5月確定，甫於90年9月25
    日徒刑易科罰金執行完畢。仍不知悔改，明知可發射子彈具
    有殺傷力之制式手槍，及供制式手槍使用之子彈，分別係槍
    砲彈藥刀械管制條例第4條第1項第1款、第2款規定之違禁物
    品，非經主管機關許可，不得持有，竟於90年上半年間某日
    ，在新竹市南寮漁港內，拾得具殺傷力之義大利TANFOGLIO
    廠製Combat型口徑9mm制式手槍1支（槍枝管制編號00000000
    00）及供上開制式手槍使用口徑9mm制式子彈3顆後，竟未經
    許可而持有之。嗣於93年2月23日凌晨4時30分許，乙○○搭
    乘不知情之張智榮所駕駛之車輛，在新竹市○○路與經國路
    路口發生交通事故，乙○○恐遭前來處理事故之警員查獲而
    將上開槍、彈丟出車外，適為警當場查獲，並扣得前揭槍枝
    及子彈。
二、案經新竹市警察局第一分局報請臺灣新竹地方法院檢察署檢
    察官偵查起訴。
    理  由
一、前揭犯罪事實，業據被告乙○○於警詢、偵查及本院審理時
    供承不諱（見93年度偵字第1449號偵查卷第5頁至第7頁、第
    54頁、第55頁、本院96年6月26日訊問筆錄），並有手槍1支
    （槍枝管制編號0000000000）及子彈3顆扣案可佐，而上開
    槍、彈經送內政部警政署刑事警察局鑑驗結果，認送鑑手槍
    1 支係義大利TANFOGLIO廠製Combat型口徑9mm制式手槍，機
    械性能良好，可擊發同口徑制式子彈，具殺傷力；送鑑子彈
    3 顆（試射3顆），均係口徑9mm（9x19mm）之制式子彈，均
    具殺傷力，有該局93年3月5日刑鑑字第0930046018號槍彈鑑
    定書1份在卷可稽（見同上偵查卷第65頁至第69頁）。此外
    ，復有新竹市警察局第一分局扣押筆錄、扣押物品目錄表各
    1份、扣案物及現場照片共5張附卷可憑（見同上偵查卷第21
    頁至第22頁、第43頁至第45頁），足認被告自白核與事實相
    符，應堪採信。本件事證明確，被告違反槍砲彈藥刀械管制
    條例犯行，洵堪認定。
二、被告乙○○行為後，刑法於94年2月2日修正公布，95年7月1
    日施行。按行為後法律有變更者，適用行為時之法律，但行
    為後之法律有利於行為人者，適用最有利於行為人之法律，
    修正後刑法第2條第1項定有明文。此規定係規範行為後法律
    變更所生新舊法律比較適用之準據法，是刑法第2條本身雖
    經修正，但刑法第2條既屬適用法律之準據法，本身尚無比
    較新舊法之問題，應一律適用裁判時之現行刑法第2條規定
    以決定適用之刑罰法律。又比較時應就罪刑有關之共犯、未
    遂犯、想像競合犯、牽連犯、連續犯、結合犯，以及累犯加
    重、自首減輕暨其他法定加減原因（如身分加減）與加減例
    等一切情形，綜其全部罪刑之結果而為比較（最高法院95年
    5月23日95年度第8次刑庭會議決議參照）。爰先就本件新舊
    法比較結果論述如下：
(一)槍砲彈藥刀械管制條例第7條第4項、第12條第4項之未經許
    可持有手槍罪及未經許可持有子彈罪，其法定刑應分別併科
    新臺幣1千萬元、3百萬元以下罰金。而該條項最低罰金刑依
    被告行為時即修正前刑法第33條第5款規定，罰金最低額為
    銀元1元，依現行法規所定貨幣單位折算新臺幣條例第2條折
    算為新臺幣之結果，前揭未經許可持有手槍罪其法定刑應併
    科銀元1元即新臺幣3元以上、新臺幣1千萬元以下罰金，上
    開未經許可持有子彈罪其法定刑應併科銀元1元即新臺幣3元
    以上、新臺幣3百萬元以下罰金；惟修正後刑法第33條第5款
    就罰金刑規定為「新臺幣1千元以上，以百元計算之」，顯
    已將罰金刑之最低額提高為新臺幣1千元以上。經比較修正
    前、後之刑罰法律，自以修正前之法律較有利於被告。
(二)刑法第47條關於累犯之規定，將原「受有期徒刑之執行完畢
    ，或受無期徒刑或有期徒刑一部之執行而赦免後，五年以內
    再犯有期徒刑以上之罪者為累犯，加重本刑至2分之1」之規
    定，修正為刑法第47條第1項「受徒刑之執行完畢，或一部
    之執行而赦免後，五年以內故意再犯有期徒刑以上之罪者為
    累犯，加重本刑至2分之1」。而本件被告前有如犯罪事實欄
    所述之前案犯罪紀錄及執行情形，有臺灣高等法院被告前案
    紀錄表在卷可稽，其於5年以內再故意犯本件有期徒刑以上
    之罪，不論依修正前刑法第47條或修正後之刑法第47條第1
    項之規定，均構成累犯，對被告而言並無有利或不利之情形
    ，自無比較新舊法適用之必要。而被告行為後，罰金刑之加
    減亦於95年7月1日修正施行，修正前刑法第68條規定「拘役
    或罰金加減者，僅加減其最高度」，修正後刑法第67條則規
    定「有期徒刑或罰金加減者，其最高度及最低度同加減之」
    ，經比較修正前、後之規定，自以修正前刑法第68條較有利
    於被告。
(三)刑法第55條關於想像競合犯之規定，新法增列但書「不得科
    以較輕罪名所定最輕本刑以下之刑」，係科刑之限制，為法
    理之明文化，非屬法律之變更，自無新舊法比較之問題。
(四)綜上法律修正前、後之比較，揆諸前揭說明及修正後刑法第
    2條第1項之「從舊從輕」原則，本件以適用修正前之相關刑
    罰法律，對被告較為有利，並應整體適用修正前刑法相關規
    定論處。
三、查扣案具有殺傷力之制式手槍、制式子彈分別屬槍砲彈藥刀
    械管制條例第4條第1項第1款、第2款所稱之手槍、子彈，依
    據同條例第5條規定，非經中央主管機關許可不得持有。被
    告行為後，槍砲彈藥刀械管制條例雖於94年1月26日修正公
    布，而於同年月28日施行，然關於未經許可持有制式手槍及
    持有子彈部分並未修正，即不生新、舊法比較之問題。故核
    被告所為，係犯槍砲彈藥刀械管制條例第7條第4項未經許可
    持有制式手槍罪，暨同條例第12條第4項之未經許可持有制
    式子彈罪。被告以1行為觸犯上開2罪名，為想像競合犯，應
    從一重論以槍砲彈藥刀械管制條例第7條第4項未經許可持有
    制式手槍罪處斷。按持有槍砲為長時間之繼續，乃行為之繼
    續而非狀態之繼續，繼續犯之一部行為係在另一犯罪所處罪
    刑執行完畢後5年以內者，仍該當於累犯（最高法院89年度
    臺上字第392號、90年臺非字第7號判決要旨參照）。查本件
    被告有事實欄所載受徒刑宣告而執行完畢之情形，有臺灣高
    等法院被告前案紀錄表可按，該案執行完畢日期則為90年9
    月25日。又本件僅能確認被告係於該案易科罰金執行完畢即
    90年9月25日前之某日而持有，本件持有之狀態係持續至93
    年2月23日為警查獲時止，業據認定如前。則本件持有行為
    之繼續雖有可能橫跨前案有期徒刑執行完畢之前、後，然既
    未逾5年，且係故意犯本件，按上所述，自屬累犯，應依刑
    法第47條第1項之規定，加重其刑，惟罰金刑部分僅加重其
    最高度。爰審酌被告持有槍、彈之數量及持有時間，對社會
    治安造成可能之危害，惟犯罪後終能坦承犯行及並未持前述
    槍、彈犯罪等情狀，量處如主文所示之刑。又被告行為後，
    關於易服勞役之折算標準，除刑法第42條有所修正外，罰金
    罰鍰提高標準條例亦於95年5月17日經總統公布修正，刪除
    第2條有關易科罰金及易服勞役折算標準之規定，並自95年7
    月1日起施行。刑法第42條第3項前段修正為「易服勞役以新
    臺幣1千元、2千元或3千元折算1日。但勞役期間不得逾1年
    」，惟依被告行為時之刑罰法律即修正前刑法第42條第2項
    前段：「易服勞役以1元以上3元以下折算1日。但勞役期間
    不得逾6個月」及修正前罰金罰鍰提高標準條例第2條關於「
    依刑法第41條易科罰金或第42條第2項易服勞役者，均就其
    原定數額提高為1百倍折算1日；法律所定罰金數額未依本條
    例提高倍數，或其處罰法條無罰金刑之規定者，亦同。」等
    規定，易服勞役之折算標準最高為銀元3百元，最低為銀元1
    百元，換算為新臺幣後，最高額為新臺幣9百元，最低額為
    新臺幣3百元，比較修正前、後關於易服勞役折算標準之刑
    罰法律，適用修正後之規定即修正後刑法第42條第3項前段
    之規定，對被告較為有利，依刑法第2條第1項但書之規定，
    應適用最有利於被告之新法，即修正後刑法第42條第3項前
    段，爰併諭知罰金易服勞役之折算標準。扣案之義大利
    TANFOGLIO廠製Combat型口徑9mm制式手槍1支（槍枝管制編
    號0000000000），為違禁物，應依刑法第38條第1項第1款宣
    告沒收。至扣案之制式子彈3顆，業因鑑定目的試射而滅失
    ，已不具殺傷力，自不另為沒收之諭知。
四、末按槍砲彈藥刀械管制條例第7條之罪，經宣告死刑、無期
    徒刑或逾有期徒刑1年6月之刑者，不予減刑，中華民國九十
    六年罪犯減刑條例第3條第1項第4款定有明文。又具有連續
    犯、牽連犯或想像競合犯等裁判上一罪，如其中一部分為中
    華民國九十六年罪犯減刑條例第3條所定不應減刑之罪，則
    其據以處罰之他罪雖非同條例列舉之罪名，亦應不予減刑，
    復為法院辦理九十六年罪犯減刑條例應行注意事項第10點所
    明訂。本件被告自90年上半年至93年2月3日凌晨4時30分許
    為警查獲時，未經許可，持有槍彈，係犯槍砲彈藥刀械管制
    條例第7條第4項未經許可持有制式手槍罪，暨同條例第12
    條第4項之未經許可持有制式子彈罪。被告以1行為觸犯上開
    2罪名，為想像競合犯，應從一重論以槍砲彈藥刀械管制條
    例第7條第4項未經許可持有制式手槍罪處斷，是依據上開規
    定及說明，本件被告所犯違反槍砲彈藥刀械管制條例之罪不
    予減刑，併予敘明。
據上論斷，應依刑事訴訟法第299條第1項前段，槍砲彈藥刀械管
制條例第7條第4項、第12條第4項，刑法第2條第1項、第47條第1
項、第42條第3項前段、修正前刑法第11條前段、第55條、第38
條第1項第1款，判決如主文。
本案經檢察官張凱絜到庭執行職務。
中　　華　　民　　國　　96　　年　　7　　月　27　　日
                  刑事第二庭   審判長法　官　汪漢卿
                                     法  官  方鴻愷
                                     法  官  林佑珊
以上正本證明與原本無異。
如不服本判決應於收受本判決後十日內向本院提出上訴書狀，其
未敘述上訴理由者，並得於提起上訴後十日內向本院補提理由書
狀「切勿逕送上級法院」。
中　　華　　民　　國　　96　　年　　7　　月　27　　日
                                    書記官   沈藝珠
附錄論罪科刑法條：
槍砲彈藥刀械管制條例第7條第4項
未經許可，持有、寄藏或意圖販賣而陳列第 1 項所列槍砲、彈
藥者，處5年以上有期徒刑，併科新台幣1千萬元以下罰金。
槍砲彈藥刀械管制條例第12條第4項
未經許可，持有、寄藏或意圖販賣而陳列子彈者，處 5 年以下
有期徒刑，併科新台幣 300 萬元以下罰金。
